臺灣桃園地方法院刑事判決　　　　　　　 94年度易字第299號
公　訴　人　臺灣桃園地方法院檢察署檢察官
被　　　告　乙○○
　　　　　　　　　　（現另案於臺灣臺北監獄執行中）
　　　　　　丙○○
上列被告因妨害公務案件，經檢察官提起公訴（九十二年度偵字
第一八○二五號）及移送併案審理（臺灣臺北地方法院檢察署九
十四年度偵字第五七及六一七五號），本院判決如下︰
    主  文
丙○○為違背公務員查封之標示效力之行為，處拘役參拾日，如
易科罰金，以參佰元折算壹日。
乙○○無罪。
    事  實
一、緣乙○○因積欠丁○○債務新臺幣（下同）九十九萬三千九
    百八十一元，業經臺灣高等法院以八十五年度上字第一六八
    三號判決確定，丁○○並取得臺灣臺北地方法院於民國八十
    六年十二月九日以北院瑞八十六民執丁一六六八一字第四一
    ○○五號所核發之債權憑證。丁○○嗣於九十一年間，查知
    乙○○現向甲○○承租位在桃園縣中壢市○○○路○段二一
    六號三樓址並設籍於該處，乃向本院聲強制執行該址內之動
    產，經本院以九十一年度執字第一九八八○號受理後，於九
    十二年一月十四日下午三時三十分，由本院民事執行處書記
    官、執達員偕同丁○○至乙○○設籍之桃園縣中壢市○○○
    路○段二一六號三樓處，查封置於該處內之動產宏碁電腦一
    組、電視機、光碟機、廠牌為ＰＨＬＩＩＰＳ之冷氣機、北
    歐靈頓牌之冷氣機、木櫥櫃、冰箱、洗衣機、鋁碗櫃、捷寶
    電風扇、不銹鋼洗碗槽、抽油煙機、電話機、辦公桌、大木
    書櫃、黑色沙發及弧型大辦公桌各一台，並當場於每一件動
    產上黏貼封條而為查封之標示後，交由丁○○保管，並將前
    揭動產留置於現場。詎乙○○之友人丙○○竟於九十二年七
    月間某日，擅僱請工人將上開查封物品中之宏碁電腦一組及
    電視機、光碟機、冰箱、洗衣機、鋁碗櫃及捷寶電風扇各一
    台搬離上址，並將之置放在臺北市○○區○○路一四七號三
    樓之六住處，而為違背公務員查封標示效力之行為。嗣經本
    院民事執行處法官會同丁○○至現場履勘時，發現上開動產
    均遭搬走，始悉上情。
二、案經丁○○訴由臺灣桃園地方法院檢察署檢察官偵查起訴。
    理  由
壹、被告丙○○部分：
一、訊之被告丙○○固不否認有於九十二年七月間，僱請工人將
    黏貼有封條之動產，自桃園縣中壢市○○○路○段二一六號
    三樓址搬遷至臺北市○○區○○路一四七號三樓之六住處，
    惟辯稱：伊自九十一年五月起即向甲○○承租桃園縣中壢市
    ○○○路二段二一六號三樓址，為法院所查封之物品係其個
    人所有，非屬乙○○，且伊未積欠丁○○任何債務，是法院
    查封顯然有誤云云。經查：
  (一)被告乙○○前有積欠告訴人丁○○債務九十九萬三千九百八
    十一元，經臺灣高等法院以八十五年度上字第一六八三號判
    決確定，告訴人並取得臺灣臺北地方法院於八十六年十二月
    九日以北院瑞八十六民執丁一六六八一字第四一○○五號所
    核發之債權憑證，而被告乙○○自九十一年四月起設籍於上
    址，告訴人乃偕同本院民事執行處書記官、執達員於九十二
    年一月十四日下午三時三十分至桃園縣中壢市○○○路○段
    二一六號三樓處，查封置於該處內之動產宏碁電腦一組、電
    視機、光碟機、廠牌為ＰＨＬＩＩＰＳ之冷氣機、北歐靈頓
    牌之冷氣機、木櫥櫃、冰箱、洗衣機、鋁碗櫃、捷寶電風扇
    、不銹鋼洗碗槽、抽油煙機、電話機、辦公桌、大木書櫃、
    黑色沙發及弧型大辦公桌各一台等情，業經本院調取本院九
    十一年度執字第一九八八○號民事執行卷宗核閱屬實，並有
    桃園縣中壢市戶政事務所於九十三年四月七日以桃中戶字第
    ○九三○○三九四一號檢送之變更戶籍登記申請書一紙在卷
    足憑。
  (二)被告丙○○於警詢、偵查及本院審理時均坦承曾於九十二年
    七月間，僱請工人自桃園縣中壢市○○○路○段二一六號三
    樓址搬遷乙批黏貼有本院封條之物品至臺北市○○區○○路
    一四七號三樓之六，然就究搬運何種物品乙節，前後所述則
    略有不同，查：
  1.本院於九十二年一月十四日查封之物品，其中廠牌為ＰＨＬ
    ＩＩＰＳ之冷氣機、北歐靈頓牌之冷氣機、木櫥櫃、不銹鋼
    洗碗槽、抽油煙機、黑色沙發、電話機、辦公桌、大木書櫃
    及弧型大辦公桌各一台，業於九十三年八月十二日由告訴人
    以二萬五千元作價承受，並當場點交等情，有拍賣動產筆錄
    一紙附於本院九十一年度執字第一九八八○號卷內足憑，是
    被告丙○○自無可能將前揭物品搬離桃園縣中壢市○○○路
    ○段二一六號三樓址，是公訴意旨認被告丙○○有將業已黏
    貼查封標示之電話機台搬離上址，顯係誤載，應予更正，合
    先敘明。
  2.而訊之被告丙○○於九十三年一月七日警詢時，已坦承查封
    物品中之宏碁電腦一組及電視機、光碟機、冰箱、洗衣機、
    鋁碗櫃及捷寶電風扇各一台等物品（該警詢筆錄附於本院九
    十一年度執字第一九八八○號卷內），於九十三年一月二十
    九日偵查時亦稱：「（問：本案查封動產何人所有？）答：
    一部分是我的，一部分是甲○○的，我是向林租房子，租約
    有記載，租約有記載物品是林提供的，其他物品是我的」等
    語；而甲○○於九十二年十二月二十六日檢察官偵查中亦稱
    ：「（問：查封物何人所有？）答：抽油機、洗碗槽、木櫃
    、熱水器、辦公桌椅、書櫃、冷氣、沙發是我的，其他不是
    ，這些物品都在現場沒搬走」及九十三年一月二十九日檢察
    官偵查時稱：「（問：本案查封物品屬於你所有，是否有登
    載在與丙○○簽下的租約上？）答：是。有註明在上面」等
    語明確。而依卷附甲○○與被告丙○○所簽立之房（店）屋
    租賃契約書觀之（附於九十二年度偵字第一八○二五號卷第
    一百零七頁至一百十二頁），該契約之備註欄確有記載「室
    內之家具有熱水器、瓦斯爐臺、沙發組、電視及櫃、床組、
    排煙機各一臺（組）及冷氣二臺、辦公桌五只（臺）、辦公
    櫃二臺供乙方（即指被告丙○○）使用」明確，亦與被告丙○○與甲○○所述相吻合。綜合上情以觀，足徵被告丙○○
    自認除甲○○所提供之前揭物品外，其餘宏碁電腦一組及電
    視機、光碟機、冰箱、洗衣機、鋁碗櫃及捷寶電風扇各一台
    等物品均屬其所有，並於九十二年七月間僱用工人將之搬離
    桃園縣中壢市○○○路○段二一六號三樓乙節，堪以認定。
    雖被告丙○○嗣於本院準備程序時改稱：僅有將電腦、光碟
    機、電視機、電風扇、電腦桌搬走，並未搬走冰箱、洗碗機
    及鋁碗櫃則未搬走云云，然被告丙○○自警詢、偵查起即指
    稱冰箱、洗碗機及鋁碗櫃為其所有，且再三強調僅搬走個人
    所有之物品，已如前述，況被告丙○○於偵查中自陳：伊係
    因至中壢工作之故，方承租上址，嗣因工作結束，毋需再承
    租上址，方僱請工人將上開物品搬離等語明確，是被告丙○○既與該址不再有何關涉，且係僱請工人搬運，又豈會獨留
    其自認屬其所有且價值非微之冰箱、洗碗機及鋁碗櫃於上址
    ？此實悖於常理。是被告丙○○前揭所辯，自難採信。
  (三)至被告丙○○另辯稱：宏碁電腦一組及電視機、光碟機、冰
    箱、洗衣機、鋁碗櫃及捷寶電風扇為其所有，伊僅係將個人
    所有物品搬離，係法院查封有誤云云。惟按刑法第一百三十
    九條規定違背查封效力罪，所保護之法益為國家法益，即為
    維護法院查封之公信力而制訂處罰之規定，是被告丙○○倘
    認本院查封有違誤之處，亦應循法律途徑尋求救濟，不能任
    意妄為。況本院九十一年度執字第一九八八○號民事執行案
    件，曾於九十二年四月九日在本院民事庭開庭調查，通知被
    告丙○○到場，陳明上開情況，被告丙○○嗣先後向本院就
    上開查封程序聲明異議及提起第三人異議之訴，雖嗣分於九
    十二年六月十六日及同年月三十日遭本院以九十一年度執字
    第一九八八○號及九十二年度壢簡字第六二七號裁定駁回，
    有前揭裁定二紙附卷足憑，然此足徵被告丙○○明瞭如就法
    院查封程序有所爭議時，當循法律程序解決之理，是其對法
    院查封效力為何，當非毫無所悉，是其前揭所辯，委不足採
    。
  (四)綜上所述，本件事證明確，被告丙○○所辯，無非事後圖卸
    之詞，不足採信，被告丙○○犯行堪以認定，應依法論科。
二、按刑法第一百三十九條規定：「損壞、除去或污穢公務員所
    施之封印或查封之標示，或為違背其效力之行為」之處罰，
    係保障其封印及查封效力，指不侵及封印之印文及記章，而
    實施保全中之不應為之一切行為而言，該條有三種處罰類型
    ：(一)僅損壞、除去或污穢而未為違背其效力；(二)損壞、
    除去或污穢等行為且為違背其效力；(三)不損壞、除去或污
    穢等行為，而僅為違背其效力，均係處罰之客體。是以違背
    查封效力之行為係就封印或標示之實際效力之妨害，雖不侵
    及封印或標示之外觀，但卻使封印或標示喪失其查封之效力
    ，仍就該行為予以處罰，此觀之該條之立法理由及司法院院
    解字第三九三六號之解釋甚明。而查封之目的，係在保存執
    行財產現有狀態，而使執行債權人就查封之財產能獲得其後
    變價清償之滿足，從而，被告丙○○前開將業經法院黏貼查
    封標示之物品至他處，除足以妨礙執行債權人就此執行財產
    拍賣獲償且亦使他人無法知悉查封之事實，自屬違背查封效
    力之行為，是核被告丙○○所為係犯刑法第一百三十九條之
    違背查封效力罪。被告丙○○利用不知情之搬家工人代其將
    前揭物品搬運至他處，為間接正犯。另臺灣臺北地方法院檢
    察署於九十四年四月六日以北檢大調九十四偵五七字第一七
    六九二號移送併辦有關被告丙○○妨害公務部分及於九十四
    年九月二十七日以北檢大成九十四偵六一七五字第五二五六
    五號移送被告丙○○妨害公務部分，因與本案屬事實上同一
    案件，本院自應併予審酌，附此敘明。爰審酌被告丙○○之
    犯罪動機、目的、手段、與告訴人之關係及犯後態度等，認
    公訴人於蒞臨論告時對之具體求處拘役五十九日，尚嫌過重
    等一切情狀，量處如主文所示之刑，並諭知易科罰金之折算
    標準，以示警懲。
貳、被告乙○○部分：
一、本件公訴意旨略以：被告乙○○與丙○○二人明知宏碁電腦
    主機營幕一組、光碟機一台、冰箱一台、洗衣機一台、電話
    機二台、捷寶電風扇一台等動產，於民國九十二年一月十四
    日，在桃園縣中壢市○○○路○段二一六號三樓屋主甲○○
    （另為不起訴處分）出租予丙○○房屋內，為乙○○之債權
    人丁○○向臺灣桃園地方法院聲請查封在案，並已張貼查封
    標示，竟基於犯意聯絡，由丙○○於九十二年七月間某日，
    僱工擅自搬遷至臺北市○○區○○路一四七號三樓之六住處
    藏放後，再由乙○○通知甲○○解約遷移情事，使丁○○未
    能順利取償，因認被告乙○○涉犯刑法第一百三十九條之妨
    害公務罪嫌等語。
二、按犯罪事實應依證據認定之，無證據不得推定其犯罪事實，
    刑事訴訟法第一百五十四條定有明文。本件公訴人認被告涉
    犯上開犯行，無非係以告訴人之指述及證人甲○○之證述主
    要之論據。惟訊之被告乙○○堅詞否認有何妨害公務之犯行
    ，並以：伊確有積欠告訴人債務，伊雖於九十一年三月間與
    甲○○簽約承租桃園縣中壢市○○○路○段二一六號三樓址
    ，然僅居住月餘，即搬遷至臺北市○○○路，上址即轉由其
    友人即被告丙○○與甲○○承租，伊因與甲○○有工程合作
    ，故偶爾會至上址，嗣被告丙○○表示不願再承租，伊即代
    為通知甲○○，伊有聽說被告丙○○將東西搬走等語置辯。
三、本院經查：
  (一)告訴人雖迭於警詢、偵查及本院審理中均指稱：被告乙○○
    係與被告丙○○圖謀勾串，圖使避免法院之強制執行等語，
    然其除提出被告乙○○之戶籍謄本及本院前揭查封之筆錄、
    函文外，並未提出任何證據佐證其所述為實在；再者，被告
    乙○○與告訴人因債務問題，已纏訟多年，此分據被告乙○○及告訴人陳明在卷，是尚難僅憑告訴人個人憑斷之詞，即
    遽認被告乙○○有告訴人指述之犯行。
  (二)另證人甲○○確有於檢察官偵查中證稱：被告乙○○於九十
    一年一月間向其承租該屋，但僅租二個月，被告乙○○即認
    房租過高，欲搬離，嗣被告乙○○表示要介紹朋友承租，相
    隔不過一個月，被告乙○○即偕同被告丙○○前來承租該屋
    ，另被告丙○○承租該屋後，伊有到租屋處收取房屋，去時
    一半次數以上，均見被告乙○○、丙○○均於該屋內，且嗣
    後被告丙○○搬離該址，亦係由被告乙○○轉知等語，然證
    人甲○○要非與被告丙○○共同居住於上址，是僅憑證人甲○○曾見被告乙○○與丙○○共同於上址出現，即推論被告
    乙○○與丙○○同居共財於上址，實嫌速斷；再者，依證人
    甲○○於本院九十四年九月十九日審理時所述，其於九十二
    年初時，有與被告乙○○就臺北縣三重市之工地簽立施工合
    約，於該工程施工期間有以行動電話與被告乙○○聯絡（詳
    見該日審理筆錄第八至九頁）。是綜合上情以觀，本件係因
    被告乙○○之故，被告丙○○方向證人甲○○承租桃園縣中
    壢市○○○路○段二一六號址，且證人甲○○與被告乙○○
    因工程之故，時有聯繫，衡情被告丙○○於搬離上址之際，
    委請被告乙○○代為轉知證人甲○○，亦難認有何悖於常理
    之處，且亦難單憑被告乙○○曾致電證人甲○○解除契約乙
    節，即遽認被告乙○○有與被告丙○○共同將前揭經本院黏
    貼查封標示之動產搬離上址。
  (三)至公訴人於本院審理時舉出臺灣桃園地方法院檢察署九十一
    年度執護字第一三九被告乙○○偽造有價證券保護管束執行
    卷宗，質以被告乙○○於觀護人約談時，曾表示迄九十二年
    七月為止，曾多次返回桃園縣中壢市○○○路○段二一六號
    三樓址居住等情，然縱認被告乙○○確曾於九十二年七月間
    住數度住居於桃園縣中壢市○○○路○段二一六號址，此僅
    足證被告乙○○知悉上址內之動產，業經法院查封，惟尚無
    法憑此推斷被告乙○○有與被告丙○○共同將前揭動產遷離
    上址。
  (四)綜上所述，本件公訴人所舉之證據尚不足以證明被告乙○○
    有何妨害公務之犯行，依首揭說明，本院自應為無罪判決之
    諭知。
參、退併辦部分：
  (一)至臺灣臺北地方法院檢察署於九十四年四月六日以北檢大調
    九四偵五七字第一七六九二號移送併辦有關被告乙○○涉犯
    妨害公務及偽造文書部分，然本案被告乙○○既經本院為無
    罪判決之諭知，已如前述，是移送併辦部分，自難認與本案
    有何事實上或法律上一罪之關係，本院無從併予審理，應退
    由臺灣臺北地方法院檢察署檢察官另行處理。
  (二)另臺灣臺北地方法院檢察署於九十四年四月六日以北檢大調
    九四偵五七字第一七六九二號以被告丙○○於將前揭黏貼有
    查封標示之動產遷離後，復與甲○○簽立不實之租賃契約，
    因認被告丙○○就簽立不實租賃契約部分，另涉犯有刑法第
    二百十六條、第二百十條之偽造私文書罪，且與前揭論罪科
    刑之妨害公務罪有牽連犯之裁判上一罪關係，應由本院併予
    審理等語。惟查，本件移送併辦意旨認被告丙○○涉犯偽造
    文書罪嫌部分，係以告訴人之指訴為主要論據，然告訴人於
    偵查中除單純陳述其認該契約係虛偽者外，並無提出其他證
    據以實其說；再者，甲○○因其與被告丙○○所簽立租約上
    載明所有之熱水器、瓦斯爐、沙發等多項動產亦遭本院查封
    ，而向法院就此提出聲明異議乙節，業據甲○○於偵查中陳
    述甚明，且倘被告丙○○確與甲○○串謀簽立不實租約，衡
    情自可將前開遷移至臺北市○○路一四七號三樓之六之高價
    動產以屋主甲○○提供為由登載在租約內，使告訴人無從拍
    賣求償，當無特意排除在租約外之理，此益徵前揭租賃契約
    要與事實相符，而非虛偽。是就臺灣臺北地方法檢察署移送
    併辦被告丙○○另涉刑法第二百十六條、第二百十條行使偽
    造私文書部分，既屬不能證明，自難認與本件有何實質上或
    裁判上一罪之關係，應退由臺灣臺北地方法院檢察署檢察官
    另行處理，併此敘明之。
據上論斷，應依刑事訴訟法第二百九十九條第一項前段、第三百
零一條第一項，刑法第一百三十九條、第四十一條第一項前段，
罰金罰鍰提高標準條例第一條前段、第二條，判決如主文。
本案經檢察官廖先志到庭執行職務。
中   華   民   國   九十四  年   十一  月   二十八    日
                 臺灣桃園地方法院刑事第十庭
                       審判長法  官  江德民
                             法  官  許炎灶
                             法  官  柯姿佐
以上正本證明與原本無異。
如不服本判決，應於判決送達後10日內向本院提出上訴狀（應附
繕本），上訴於臺灣高等法院。
　　　　　　　　　　　　 　　書記官　張淑芬
中   華   民   國   九十四  年   十一  月   二十八    日
附錄論罪科刑法條
中華民國刑法第139條
(污損封印、查封標示或違背其效力罪)
損壞、除去或污穢公務員所施之封印或查封之標示，或為違背其
效力之行為者，處一年以下有期徒刑、拘役或三百元以下罰金。
